【裁判字號】    96,訴,2446
【裁判日期】    970229
【裁判案由】    違反毒品危害防制條例
【裁判全文】
臺灣彰化地方法院刑事判決              96年度訴字第2446號
公  訴  人  臺灣彰化地方法院檢察署檢察官
被      告  甲○○
上列被告因違反毒品危害防制條例案件，經檢察官提起公訴（96
年度毒偵字第5723號、第5809號），本院合議庭裁定由受命法官
獨任進行簡式審判程序，茲判決如下：
    主  文
甲○○施用第一級毒品，累犯，處有期徒刑玖月；又施用第二級
毒品，累犯，處有期徒刑伍月，扣案之玻璃球吸食器壹個、吸管
貳支均沒收。應執行有期徒刑壹年壹月，扣案之玻璃球吸食器壹
個、吸管貳支均沒收。
    犯罪事實
一、甲○○曾於民國94年間分別因違反毒品危害防制條例案件，
    經本院以94年度斗簡字第252 號刑事簡易判決判處有期徒刑
    6 月確定；因竊盜案件經本院以94年度易字第1525號刑事判
    決判處有期徒刑7 月，經上訴由臺灣高等法院臺中分院以95
    年度上易字第321 號刑事判決撤銷原審判決，改判處有期徒
    刑7 月確定，上揭2 罪經聲請本院裁定應執行有期徒刑11月
    確定，並於96年2 月10日因縮刑期滿執行完畢。其前於87年
    間因施用毒品案件，經本院以87年度毒聲字第517 號裁定送
    勒戒處所觀察、勒戒後，認有繼續施用毒品之傾向，經本院
    以87年度毒聲字第639 號裁定令入戒治處所施以強制戒治，
    並以87年度毒聲字第2275號裁定停止戒治付保護管束，復以
    88年度毒聲字第1298號裁定撤銷停止戒治令入戒治處執行所
    餘之強制戒治期間，已於88年10月29日強制戒治期滿釋放，
    復於前揭強制戒治執行完畢釋放5 年內，於93年間因施用毒
    品案件，經本院於94年7 月12日以94年度斗簡字第252 號刑
    事簡易判決判處有期徒刑6 月，並於94年8 月9 日確定。詎
    其不知悔改，明知海洛因及甲基安非他命，分別業經公告為
    毒品危害防制條例第2 條第2 項第1 、2 款所列管之第1 、
    2 級毒品，不得非法持有、施用，竟於前揭強制戒治執行完
    畢釋放後5 年內，於94年間再犯施用毒品案件，經法院判處
    罪刑確定後，復各基於施用第1 級毒品海洛因、第2 級毒品
    甲基安非他命之犯意，於96年10月15日晚上某時許，在其位
    於彰化縣田中鎮○○街74巷1 號住處內，(一)將海洛因摻水以
    注射針筒注射入體內施用第1 級毒品海洛因1 次；(二)另以吸
    管將甲基安非他命置於玻璃球吸食器隔熱燒烤吸食煙霧之方
    式，施用第2 級毒品甲基安非他命1 次。嗣經警方於96年10
    月16日持本院核發之搜索票，至其前揭住處搜索而查獲，並
    扣得其所有供其前揭施用甲基安非他命所用之玻璃球吸食器
    1 個、吸管2 支，且於96年10月16日下午2 時39分採尿送驗
    後，始知上情。
二、案經彰化縣警察局報請臺灣彰化地方法院檢察署檢察官偵查
    起訴。
    理  由
一、本案被告甲○○所犯係死刑、無期徒刑、最輕本刑為3 年以
    上有期徒刑以外之罪，其於準備程序就前揭被訴事實為有罪
    之陳述，經受命法官告知簡式審判程序之旨，並聽取其與公
    訴人之意見後，本院認無不得或不宜改依簡式審判程序進行
    之處，爰依刑事訴訟法第273 條之1 第1 項、第284 條之1
    ，裁定本案由受命法官獨任進行簡式審判程序，合先敘明。
二、訊據被告對其於上揭時、地，分別施用第1 級毒品海洛因及
    第2 級毒品甲基安非他命各1 次之事實，均坦承不諱（參見
    本院97年2 月18日審判筆錄），且有扣案之玻璃球吸食器1
    個、吸管2 支係被告所有供施用第2 級毒品甲基安非他命所
    用之物，業經被告於本院審理中供明在卷，可資佐證。另查
    ：
  (一)被告係於96年10月16日下午2 時39分，經警方採集被告尿液
    送驗結果，分別呈嗎啡、甲基安非他命陽性反應，此有詮昕
    科技股份有限公司96年10月25日報告編號6A180242號濫用藥
    物尿液檢驗報告及委託檢驗尿液代號與真實姓名對照認證單
    各1 紙（參見臺灣彰化地方法院檢察署96年度毒偵字第5723
    號偵查卷宗第15頁、第16頁）附卷可稽，足見被告確有施用
    第1 、2 級毒品海洛因、甲基安非他命各1 次之事實，應可
    認定。
  (二)按海洛因施用入人體後水解還原成嗎啡，再循嗎啡之代謝方
    式排出體外，業據行政院衛生署藥物食品檢驗局73藥檢壹字
    第030221號函說明綦詳，且依醫學臨床實驗及根據英國藥學
    會出版Isolation and Indentification of Drugs一書第2
    版載明：口服或注射海洛因後可快速吸收，並於血液中迅速
    代謝成6 —乙醯嗎啡，然後轉變成嗎啡；再毒品施用後於尿
    液、血液中可檢出之最大時限，與施用劑量、施用頻率、施
    用方式、施用者飲水量之多寡、個人體質、檢體收集時間點
    及所用檢測方法之靈敏度等因素有關，因個案而異，一般於
    尿液中可檢出之最大時限，古柯鹼為施用後1 至4 天、海洛
    因為2 至4 天、嗎啡為2 至4 天、大麻為1 至10天、安非他
    命為1 至4 天、甲基安非他命為1 至5 天、MDMA為1 至4 天
    、MDA 為1 至4 天、Ketamine為2 至4 天等語，業經行政院
    衛生署管制藥品管理局92年7 月23日管檢字第0920005609號
    函載明明確。是參酌前揭報告，被告自白於前揭時間分別有
    施用第1 級毒品海洛因、第2 級毒品甲基安非他命各1 次之
    犯行等語，核與事實相符，應堪採信。
  (三)施用第1 、2 級毒品為犯罪行為，毒品危害防制條例第10條
    定有處罰明文。故施用第1 、2 級毒品者，依前揭規定本應
    科以刑罰。惟基於刑事政策，對合於一定條件之施用者，則
    依同條例第20條、第23條之規定，施以觀察、勒戒及強制戒
    治之保安處分。毒品危害防制條例於92年7 月9 日修正公布
    ，自93年1 月9 日施行，其中第20條、第23條將施用毒品之
    刑事處遇程序，區分為「初犯」及「5 年內再犯」、「5 年
    後再犯」。依其立法理由之說明：「初犯」，經觀察、勒戒
    或強制戒治後，應為不起訴處分或不付審理之裁定；經觀察
    、勒戒或強制戒治執行完畢釋放後，「5 年內再犯」者，因
    其再犯率甚高，原實施之觀察、勒戒及強制戒治既已無法收
    其實效，爰依法追訴或裁定交付審理。至於經觀察、勒戒或
    強制戒治執行完畢釋放後，「5 年後再犯」者，前所實施之
    觀察、勒戒或強制戒治已足以遮斷其施用毒品之毒癮，為期
    自新及協助其斷除毒癮，仍適用「初犯」規定，先經觀察、
    勒戒或強制戒治之程序。從而依修正後之規定，僅限於「初
    犯」及「5 年後再犯」2 種情形，始應先經觀察、勒戒或強
    制戒治程序。倘被告於5 年內已再犯，經依法追訴處罰，縱
    其第3 次（或第3 次以上）再度施用毒品之時間，在初犯經
    觀察、勒戒或強制戒治執行完畢釋放5 年以後，已不合於「
    5 年後再犯」之規定，且因已於「5 年內再犯」，顯見其再
    犯率甚高，原實施觀察、勒戒或強制戒治，已無法收其實效
    ，即應依該條例第10條處罰（最高法院95年度第7 次刑事庭
    會議決議要旨參照）。經查，被告前於87年間因施用毒品案
    件，經本院以87年度毒聲字第517 號裁定送勒戒處所觀察、
    勒戒後，認有繼續施用毒品之傾向，經本院以87年度毒聲字
    第639 號裁定令入戒治處所施以強制戒治，並以87年度毒聲
    字第2275號裁定停止戒治付保護管束，復以88年度毒聲字第
    1298號裁定撤銷停止戒治令入戒治處執行所餘之強制戒治期
    間，已於88年10月29日強制戒治期滿釋放，復於前揭強制戒
    治執行完畢釋放5 年內，於93年間因施用毒品案件，經本院
    於94年7 月12日以94年度斗簡字第252 號刑事簡易判決判處
    有期徒刑6 月，並於94年8 月9 日確定等情之事實，此有臺
    灣高等法院被告前案紀錄表、臺灣彰化地方法院檢察署刑案
    資料查註紀錄表各1 份附卷可參。被告前既曾因施用毒品案
    件，經強制戒治後，復於強制戒治執行完畢釋放後5 年內，
    再犯施用毒品罪，且經法院判處罪刑確定，被告於犯罪事實
    欄一所示時間再度各施用海洛因、甲基安非他命之犯行等情
    ，即非屬毒品危害防制條例第20條第3 項所定「5 年後再犯
    」之情形，檢察官逕行起訴，要無不合。依前開說明，本案
    被告上開所為，係於上揭強制戒治執行完畢釋放後5 年內，
    再犯施用毒品罪，且經法院判處罪刑確定後，再度各犯本案
    之毒品危害防制條例第10條第1 、2 項施用第1 、2 級毒品
    罪，本案事證明確，被告上開犯行，洵堪認定。
三、按海洛因、甲基安非他命分別為毒品危害防制條例第2 條第
    2 項第1 、2 款所明定之第1 、2 級毒品。核被告於犯罪事
    實欄一(一)部分所為，係犯毒品危害防制條例第10條第1 項之
    施用第1 級毒品罪；另於犯罪事實欄一(二)部分所為，係犯毒
    品危害防制條例第10條第2 項之施用第2 級毒品罪。被告各
    次持有第1 、2 級毒品進而施用，其持有之低度行為分別為
    施用之高度行為所吸收，均不另論持有毒品之罪。被告所犯
    上開2 罪，犯意各別，行為互異，應分論併罰。另查，被告
    曾於94年間分別因違反毒品危害防制條例案件，經本院以94
    年度斗簡字第252 號刑事簡易判決判處有期徒刑6 月確定；
    因竊盜案件經本院以94年度易字第1525號刑事判決判處有期
    徒刑7 月，經上訴由臺灣高等法院臺中分院以95年度上易字
    第321 號刑事判決撤銷原審判決，改判處有期徒刑7 月確定
    ，上揭2 罪經聲請本院裁定應執行有期徒刑11月確定，並於
    96年2 月10日因縮刑期滿執行完畢等情，此有臺灣高等法院
    被告前案紀錄表、臺灣彰化地方法院檢察署刑案資料查註紀
    錄表各1 份存卷可考，其於5 年內故意再犯本案有期徒刑以
    上之2 罪，應依刑法第47條第1 項之規定，均論以累犯，並
    各加重其刑。爰審酌被告前因施用毒品案件，經強制戒治執
    行完畢釋放後，仍未能徹底戒絕毒品，復犯本案施用毒品罪
    ，顯見其無戒毒悔改之意，惟念其施用毒品之手段、施用毒
    品乃自戕一己之身體健康，尚未對他人造成危害，且犯後已
    坦承犯行，態度良好等一切情狀，各量處如主文所示之刑，
    並定其應執行之刑。又被告上揭所為之犯罪時間，均係在96
    年4 月24日以後所犯，核與中華民國96年罪犯減刑條例第2
    條第1 項之應減刑規定不符，自均不應予減輕其刑，附此敘
    明。
四、至扣案之玻璃球吸食器1 個、吸管2 支，均係被告所有供施
    用第2 級毒品甲基安非他命所用之物，業經被告於本院審理
    中供明在卷，業如前述，爰均依刑法第38條第1 項第2 款之
    規定，併予宣告沒收。
據上論斷，應依刑事訴訟法第273 條之1 第1 項、第299 條第1
項前段，毒品危害防制條例第10條第1 項、第2 項，刑法第11條
前段、第47條第1 項、第38條第1 項第2 款、第51條第5 款，判
決如主文。
本案經檢察官吳芙如到庭執行職務。
中    華    民    國    97    年    2     月    29    日
                  刑事第八庭      法  官  唐中興
以上正本證明與原本無異。
如不服本判決，應於判決送達後10日內，向本院提出上訴書狀，
上訴書狀應「敘述具體上訴理由」，並按他造當事人之人數附繕
本。「切勿逕送上級法院」。
中    華    民    國    97    年    2     月    29    日
                                  書記官  吳政
【附錄本案判決論罪科刑法條全文】：
毒品危害防制條例第10條
施用第1級毒品者，處6月以上5年以下有期徒刑。
施用第2級毒品者，處3年以下有期徒刑。


司法院資訊處製作；財團法人民間司法改革基金會備份。
